臺灣臺中地方法院刑事判決　　　　　　　96年度訴字第1770號
公　訴　人　臺灣臺中地方法院檢察署檢察官
被　　　告　乙○○
　　　　　　　　　　　樓之1(.
指定辯護人　本院公設辯護人　丙○○
上列被告因強盜案件，經檢察官提起公訴（96年度偵字第11643
號），本院判決如下：
    主    文
乙○○意圖為自己不法之所有，攜帶兇器，以脅迫至使不能抗拒
，而使他人交付其物，處有期徒刑柒年。
    犯罪事實
一、乙○○於民國95年8月22日凌晨1時50分許，基於意圖為自己
    不法所有之犯意，持其家裡所有客觀上具有危險性之兇器水
    果刀1支 (長約2、30公分，刀柄約占3分之1)，進入位在臺
    中市○○路○段692號之全家便利商店，站在櫃檯前，持該
    水果刀指向店員甲○○之胸部距約20公分，說要搶劫並喝令
    甲○○將收銀機內之錢財取出放於其事先準備之塑膠袋內，
    甲○○受此脅迫，客觀上足認甲○○如不依從上開指示交出
    款項，將有遭乙○○持水果刀攻擊而陷於生命喪失、身體受
    傷之立即危險，致甲○○無法抗拒，遂將店內收銀機之現金
    新臺幣 (下同)4600 餘元放於乙○○之塑膠袋內，而乙○○
    得逞後即趕緊離去。嗣經甲○○報警並採得乙○○之指紋，
    而於96年5月4日18時許，在臺中市○○區○○里○○街35號
    3樓之1查獲。
二、案經臺中市警察局第四分局報請臺灣臺中地方法院檢察署檢
    察官偵查起訴。
    理  由
一、查被告乙○○對於本判決所引用之下列各項證據方法之證據
    能力，於本院準備程序時均表示無意見，且於法院調查證據
    時，知有刑事訴訟法第159條第1項不得為證據之情形，亦未
    於言詞辯論終結前聲明異議，茲審酌該等言詞陳述及書面陳
    述作成時之情況，並無不宜作為證據之情事，依刑事訴訟法
    第159 條之5之規定，自得作為證據，合先敘明。
二、上開犯罪事實，業據被告乙○○自警、偵訊以迄本院審理時
    均坦承不諱，核與證人甲○○於本院具結證述相符，並有錄
    影畫面翻拍照片、現場照片、內政部警政署刑事警察局95年
    9月15日刑紋字第0950136632號鑑驗書影本1件附卷可稽。雖
    指定辯護人辯護稱：被害人當時是在櫃台後面，是否不能反
    抗或不想反抗？被害人當時可以蹲下或者快速跑出，而被害
    人卻沒有這些動作，可能是被害人不想破壞店內物品，再加
    上公司的教育訓練有告知遇到此種情形把錢交給對方即可，
    於此情形之下，被害人沒有做任何反抗行為，只有遲疑了一
    下就把錢交給對方，故認被害人是不想反抗，並非不能反抗
    ，被害人對於是否要交付財物，仍有斟酌的餘地，而謂被告
    所為，應僅係構成恐嚇取財罪等語，惟按：「以威嚇方法使
    人交付財物之強盜罪，與恐嚇罪之區別，係以對於被害人施
    用威嚇程度為標準。如其程度足以抑壓被害人之意思自由，
    至使不能抵抗而為財物之交付者，即屬強盜罪。否則，被害
    人之交付財物與否，儘有自由斟酌之餘地者，即應成立恐嚇
    罪。」、「刑法上之恐嚇取財罪，係以將來之惡害恫嚇被害
    人使其交付財物為要件，若當場施以強暴脅迫達於不能抗拒
    程度，即係強盜行為，不能論以恐嚇罪名。」、「刑法第三
    百四十六條之恐嚇，係指以將來之惡害通知被害人，使其生
  　畏怖心為已足，若進而對被害人施用強暴脅迫者，自非僅為
    恐嚇，而應構成其他相當罪名。至所謂強暴脅迫手段，祇須
    抑壓被害人之抗拒，足以喪失其意思自由為已足，縱令被害
    人實際上並無抗拒行為，仍於強劫罪之成立，不生影響。」
    、「強盜罪與恐嚇取財罪固以被害人是否因被告之加害行為
　　達於不能抗拒之程度為其主要區分標準，而審酌此情狀，自
  　應以行為當時客觀時、地、人、物等情狀及被害人主觀上之
    意識為斷。」，最高法院著有30年上字第668號、65年台上
    字第1212號判例，以及69年度台上字第2748號、85年度台上
    字第363號判決可資參照。查證人甲○○於本院係具結證稱
    ：被告進來店內就已經手持刀子，站在櫃台前，他有拿1個
    塑膠袋，要求我把錢放在塑膠袋，並說他要搶劫，還叫我把
    錢放進去，叫我拿錢的速度快一點，我就照他的話做。從開
    始到結束大約1、2分鐘。他當時持刀的姿勢是將刀子伸出來
    ，朝我胸口的這個方向，但是還有一點點距離，大約20公分
    左右。我當時很緊張，心裡很害怕。(以你當時與歹徒的相
    對位置，你有沒有辦法逃離現場？)沒辦法，因為我們櫃台
    空間很窄，而他又在前面。（你當時有無想過也可以不用把
    錢給他，跟他反抗？）本來是想，可能是他手上有持刀，所
    以就沒有反抗。我覺得沒有辦法逃離現場，因為他站的位置
    就是在櫃台前門口的位置，我覺得要給他，我沒有辦法自己
    選擇是否把錢給他。（你當時是處在不能抗拒的情形還是自
    己不願意抗拒？）應該是處在不能抗拒的情形。該把刀子總
    長約30公分左右，刀柄約3分之1，刀刃約3分之2，刀子的寬
    度約4、5公分，應該是水果刀。(依當天晚上的情形，你是
    因為對方有持刀要你不能反抗而把錢給他，還是因為你們有
    做過這樣的訓練，遇到這種情形所以趕快把錢給歹徒？)這
    兩種情形都有，但是害怕的因素比較大，因為他有持刀，也
    就是說因為不能抗拒的因素佔的比較大。以當時的情況，我
    覺得沒有辦法反抗，因為被告刀子的距離，伸手就可以刺到
    我。當時店內只有我一個人，沒有其他客人，也沒有其他店
    員，當時沒有任何人可以幫我。(如果今天被告進來，手上
    沒有拿任何東西，很兇的向你說把收銀機的東西拿出來，你
    會因為店長跟你說不要與他正面衝突，而就把錢給他？)不
    會，因為他手上沒有武器，我就不會害怕。（所以是因為被
    告手上拿了武器，你害怕，不能反抗，所以才給他錢？）是
    的等語，已明白證稱被害人當時係處於無法抗拒之程度，並
    參諸被告犯案當時係凌晨1時50分許，而超商內又僅有被害
    人甲○○1人，被告又係手持含刀柄長約2、30公分、寬約4
    、5公分之中型水果刀犯案，並在櫃檯前持刀朝向被害人，
    則依此客觀情況觀之，被害人亦確實係處於無法抗拒之程度
    ，則雖被害人實際上無為抗拒之行為，仍於被告加重強盜犯
    行之成立無礙。綜上所述，本案事證明確，被告犯行洵堪認
    定。
三、核被告所為，係犯刑法第330條第1項攜帶兇器強盜罪。爰審
    酌被告年輕力壯，卻僅因無錢至網咖消費，即於深夜持刀強
    盜超商財物，其所得雖僅4600餘元，惟此犯行已嚴重敗壞社
    會治安，使善良人民產生恐懼，以及被告自警、偵訊以迄本
    院審理時均坦承犯行，並已與被害人達成調解，有調解筆錄
    附卷可稽，其犯後態度良好等一切情狀，從輕量處如主文所
    示之刑。另水果刀1把則未扣案，亦非被告所有，爰不得諭
    知沒收，附此敘明。
據上論斷，應依刑事訴訟法第二百九十九條第一項前段，刑法第
三百三十條第一項，判決如主文。
中　　華　　民　　國　　96　　年　　7　　月　　10   　日
                刑事第十五庭  審判長法  官  曾佩琦
                                    法  官  楊真明
                                    法  官  郭瑞祥
上正本證明與原本無異。
如不服本判決，應於送達後十日內向本院提出上訴狀（須附繕
本），上訴於台灣高等法院台中分院。
                                    書記官  賴亮蓉
中　　華　　民　　國　　96　　年　　7　　月　　10 　　日
附錄本案所犯法條全文
中華民國刑法第328條（普通強盜罪）
意圖為自己或第三人不法之所有，以強暴、脅迫、藥劑、催眠術
或他法，至使不能抗拒，而取他人之物或使其交付者，為強盜罪
，處5年以上有期徒刑。
以前項方法得財產上不法之利益或使第三人得之者，亦同。
犯強盜罪因而致人於死者，處死刑、無期徒刑或10年以上有期徒
刑；致重傷者，處無期徒刑或 7 年以上有期徒刑。
第 1 項及第 2 項之未遂犯罰之。
預備犯強盜罪者，處1年以下有期徒刑、拘役或3千元以下罰金。
中華民國刑法第330條（加重強盜罪）
犯強盜罪而有第321條第1項各款情形之一者，處7年以上有期徒
刑。
項之未遂犯罰之。
